臺灣臺中地方法院刑事判決　　　　　　　96年度易字第3488號
公　訴　人　臺灣臺中地方法院檢察署檢察官
被　　　告　丙○○
上列被告因恐嚇案件，經檢察官提起公訴（95年度偵字第17395
號），本院合議庭裁定由受命法官獨任進行簡式審判程序，判決
如下：
    主    文
丙○○幫助意圖為自己不法之所有，以恐嚇使人將本人之物交付
，處有期徒刑肆月，如易科罰金，以銀元佰元即新臺幣玖佰元
折算壹日，減為有期徒刑貳月，如易科罰金，以銀元佰元即新
臺幣玖佰元折算壹日。
    犯罪事實及理由
一、犯罪事實：
    丙○○雖可預見如將個人存摺、金融卡、密碼交付予姓名年
    籍不詳且不相識之成年人使用，該成年人有可能以所取得之
    存摺、金融卡、密碼遂行財產上犯罪之目的，竟仍基於縱若
    取得其存摺、金融卡、密碼之成年人，用以實施犯罪，供作
    被害人匯款之用，仍不違背其本意之幫助使用其帳戶者向他
    人恐嚇取財之不確定故意，於民國九十四年六月十四日前之
    某日，在不詳地點，將自己開設在中國信託商業銀行帳號0
    00000000000號帳戶之存摺、金融卡及密碼，交
    付予姓名年籍不詳之成年人，而容許他人藉其帳戶以遂行財
    產犯罪。之後，適有乙○○在網路上認識姓名年籍不詳暱稱
    為「雨後的天空」之成年女子表示要作援交，乙○○於九十
    四年六月十四日撥打電話與之聯絡後，接聽電話之姓名年籍
    不詳之成年男子要求乙○○拿提款卡至提款機操作，以確認
    乙○○並非警察，因乙○○不從，該名成年男子即對乙○○
    恫嚇稱：「要從電話追查地址，要小心，晚上睡覺最好抱著
    滅火器」等語，並提供上開丙○○之帳號要求乙○○匯款，
    乙○○因心生畏懼，乃依指示於同日匯款新臺幣（下同）二
    萬元、八萬元至丙○○之上開帳戶內，旋遭人提款。
二、前開犯罪事實，有下列證據可證：
（一）被告丙○○於本院準備程序及審理時為認罪之陳述。
（二）被害人乙○○於警詢及偵查中之指訴。
（三）被告丙○○上開帳戶之開戶資料、對帳單、被害人乙○○
      匯款之中國信託客戶交易明細表。
三、新舊法比較之說明：
（一）刑法第二條第一項規定：
      查被告行為後，刑法第二條第一項業於九十四年二月二日
      修正公布，並自九十五年七月一日起施行。修正後刑法第
      二條第一項規定，已將新舊法律適用之「從新從輕」原則
      ，改採「從舊從輕」原則，而此規定僅係規範行為後法律
      變更所生新舊法律比較適用之準據法，並非實體刑罰法律
      ，自不生行為後法律變更之比較適用之問題，應逕行適用
      新法第二條第一項之規定，為「從舊從輕」之比較。
（二）刑法第三百四十六條第一項法定刑為罰金部分：
  １、被告行為後，刑法第三十三條第五款業於九十四年二月二
      日修正公布，並自九十五年七月一日起施行；修正後刑法
      第三十三條第五款規定「罰金：新臺幣一千元以上，以百
      元計算之。」，與修正前刑法第三十三條第五款規定「罰
      金：一元以上。」不同。比較新舊法結果，以舊法較有利
      於行為人，故依刑法第二條第一項前段規定，自應適用行
      為時之法律即修正前刑法第三十三條第五款規定決定其罰
      金部分之法定刑。
  ２、法定刑為罰金之提高標準之新舊法適用：
      被告行為後，關於刑法罰金刑部分，業於九十五年六月十
      四日以華總一義字第０９５０００３５１８１號令增訂公
      布刑法施行法第一條之一，明定：「中華民國九十四年一
      月七日刑法修正施行後（按指九十五年七月一日），刑法
      分則編所定罰金之貨幣單位為新台幣。九十四年一月七日
      刑法修正時，刑法分則編未修正之條文定有罰金刑者，自
      九十四年一月七日刑法修正施行後，就其所定數額提高為
      三十倍。但七十二年六月二十六日到九十四年一月七日新
      增或修正之條文，就其所定數額提高為三倍。」，與該條
      增訂公布前，就罰金刑部分所適用之罰金罰鍰提高標準條
      例第一條前段、現行法規所定貨幣單位折算新臺幣條例第
      二條規定不同。而刑法第三百四十六條第一項係刑法分則
      編未修正之條文而定有罰金刑者，比較新舊法適用之結果
      ，其關於法定刑為罰金部分之提高標準，新法並無較有利
      於被告之情形，故依刑法第二條第一項前段規定，自應適
      用行為時之法律即罰金罰鍰提高標準條例第一條及現行法
      規所定貨幣單位折算新臺幣條例第二條。
（三）刑法第三十條規定：
      被告行為後，刑法第三十條業於九十四年二月二日修正公
      布，並自九十五年七月一日起施行。修正前刑法第三十條
      規定：「幫助他人犯罪者，為從犯。雖他人不知幫助之情
      者，亦同。從犯之處罰，得按正犯之刑減輕之。」，修正
      後刑法第三十條則規定：「幫助他人實行犯罪行為者，為
      幫助犯。雖他人不知幫助之情者，亦同。幫助犯之處罰，
      得按正犯之刑減輕之。」，揆諸本條之修正立法理由係為
      確認幫助犯採共犯從屬性說之「限制從屬形式」，並避免
      「從犯」之不同解讀，而將「從犯」修正為「幫助犯」，
      並明示幫助犯之成立，亦以被幫助者著手犯罪之實行，且
      具備違法性為必要，而將條文文字修正為「幫助他人實行
      犯罪行為者，為幫助犯」。被告單純提供帳戶供恐嚇取財
      集團作為被害人匯款之使用，既評價為幫助恐嚇取財的行
      為，而上開修正亦僅著眼於觀念的釐清，無有利、不利之
      情形，應逕適用裁判時即修正後刑法第三十條之規定（參
      見最高法院九十五年第二十一次刑事庭會議決議意旨）。
（四）刑法第四十一條第一項規定：
      查被告行為後，刑法第四十一條第一項前段業於九十四年
      二月二日修正公布，並於九十五年七月一日施行。修正前
      刑法第四十一條第一項前段規定：「犯最重本刑為五年以
      下有期徒刑以下之刑之罪，而受六個月以下有期徒刑或拘
      役之宣告，因身體、教育、職業、家庭之關係或其他正當
      事由，執行顯有困難者，得以一元以上三元以下（按指銀
      元）折算一日，易科罰金。」，又被告行為時之易科罰金
      折算標準，修正前罰金罰鍰提高標準條例第二條前段（現
      已刪除）規定，就其原定數額提高為一百倍折算一日，則
      本件被告行為時之易科罰金折算標準，應以銀元三百元折
      算一日，經折算為新臺幣後，應以新臺幣九百元折算為一
      日。惟修正後之刑法第四十一條第一項前段則規定：「犯
      最重本刑為五年以下有期徒刑以下之刑之罪，而受六個月
      以下有期徒刑或拘役之宣告者，得以新臺幣一千元、二千
      元或三千元折算一日，易科罰金。」比較修正前後之易科
      罰金折算標準，以九十五年七月一日修正公布施行前之規
      定，較有利於行為人，則應依刑法第二條第一項前段，適
      用修正前刑法第四十一條第一項前段及罰金罰鍰提高標準
      條例第二條規定，定其折算標準。
四、被告上開犯罪時間，係於九十六年四月二十四日以前，合於
    中華民國九十六年罪犯減刑條例第二條第一項規定之基準日
    之前，所宣告之刑又未逾有期徒刑一年六月，不在該條例第
    三條第一項第十五款所定排除減刑之列，應依該條例第二第
    一項第三款之規定，減其刑期二分之一，並依該條例第九條
    規定，併諭知易科罰金之折算標準。
五、依刑事訴訟法第二百七十三條之一第一項、第二百九十九條
    第一項前段、第三百十條之二、第四百五十四條第一項，刑
    法第二條第一項前段、第三十條第一項前段、第二項、第三
    百四十六條第一項、第四十一條第一項前段（修正前），罰
    金罰鍰提高標準條例第一條前段、第二條（修正前），中華
    民國九十六年罪犯減刑條例第二條第一項第三款、第七條、
    第九條，判決如主文。
本案經檢察官甲○○到庭執行職務
中　　華　　民　　國　　96　　年　　8 　　月　　16　　日
                  刑事第十一庭  法　官　莊嘉蕙
以上正證明與原本無異。
如不服本判決，應於送達後十日內向本院提出上訴狀（須附繕本
），上訴於臺灣高等法院臺中分院。
                                書記官　魏愛玲
中　　華　　民　　國　　96　　年　　8 　　月　　16　　日
附錄論罪科刑法條
中華民國刑法第346條第1項
意圖為自己或第三人不法之所有，以恐嚇使人將本人或第三人之
物交付者，處六月以上五年以下有期徒刑，得併科一千元以下罰
金。
